臺灣高等法院臺中分院刑事裁定
111年度聲再字第155號

再審聲請人  
即受判決人  詹木貴



上列再審聲請人即受判決人因偽造有價證券案件，對於本院107
年度上訴字第2179號中華民國108年2月19日確定判決（第三審案
號：最高法院109年度台上字第242號；第一審案號：臺灣臺中地
方法院107年度訴字第593號；起訴案號：臺灣臺中地方檢察署10
7年度偵字第4409、4411號），聲請再審，本院裁定如下：
    主  文
再審之聲請駁回。
    理  由
一、上列再審聲請人即受判決人詹木貴（下稱聲請人）聲請意旨
    略以：㈠票據法第123條本票須於3年內行使，否則只是借貸
    關係，並不是實質的有價證券，且商業本票並沒有需要銀行
    兌領與審核，只是普通商場使用工具的一種交易行為，臺中
    地院106年度中簡字第2146號民事判決認定林伶穗主張只有1
    張本票有效，其餘3張本票無債權債務問題；謝丞彗所簽發
    之本票並沒有交易，而是開立其丈夫之支票作為借款依據，
    又豈能當作有價證券判決。㈡此4張本票之日期、交易時間，
    證人（關係人）均無法交待清楚，也沒有其他有利佐證，僅
    憑債務人（莊秀英、林素敏、陳品丞、林芝穎【同林素敏】
    、蔡海山、林伶穗）的連袂攻擊及偽證，似有不公平、不正
    義。顏國安說與葉人齊認識，而且那天是他們2人一起乘坐
    同車來的，可見這些證人說詞及公信力誤差極大，也是偽證
    。請法官依證據法則，詳細詢問交易日期與時間，有無交易
    行為，保證人是否為債務人，證人、證據有無造假，再為調
    查審理。㈢林伶穗在106年度中簡字第2146號民事庭說，她跟
    聲請人借錢都是以支票為主。林伶穗在民國97年9月20日簽
    署和解書，最終以新臺幣（下同）40萬元達成和解，但都沒
    有還過一毛錢。㈣聲請人107年間因車禍手臂骨折，意志不清
    無法做有利之辯論，致判決有期徒刑5年，實在冤枉。證據
    之證明力由法院本於確信自由判斷，但不得違背經驗法則及
    論理法則，原確定判決採納之證據不是事實，不能當作判決
    證據，請撤銷原判決，改為無罪或緩刑之裁判等語。
二、按聲請再審應以再審書狀敘述理由，附具原判決之繕本及證
    據，提出於管轄法院為之。但經釋明無法提出原判決之繕本
    ，而有正當理由者，亦得同時請求法院調取之；法院認為聲
    請再審之程序違背規定者，應以裁定駁回之。但其不合法律
    上之程式可以補正者，應定期間先命補正，刑事訴訟法第42
    9條、第433條分別定有明文。查本件聲請人雖有未依法提出
    原確定判決繕本之情，惟本院審酌其現因案在監執行中，人
    身自由受到拘束，提出原確定判決之繕本確有事實上之困難
    ，應認有正當理由，為兼顧其特別救濟程序之訴訟權保障，
    由本院逕依職權調取原確定判決以代其原判決繕本之提出，
    先予敘明。
三、復按再審制度，係為發現確實之事實真相，以實現公平正義
    ，而於案件判決確定後，另設之特別救濟管道，重在糾正原
    確定判決事實認定之錯誤，惟確定判決因生既判力進而有執
    行力，是有罪判決確定後，為受判決人利益聲請再審，必其
    聲請理由合於刑事訴訟法第420條第1項各款所定情形之一，
    或第421條有足生影響於判決之重要證據漏未審酌者，始准
    許之。又法院認為無再審理由而以裁定駁回後，不得更以同
    一原因聲請再審；法院認為聲請再審之程序違背規定者，應
    以裁定駁回之；法院認為聲請再審之程序違背規定或無再審
    理由者，應以裁定駁回之，刑事訴訟法第433條前段、第434
    條第1、3項分別定有明文。而上開「同一原因」聲請再審之
    禁止，係指同一事實之原因而言，此應就重行聲請再審主張
    之事由暨所提證據（含證據方法及證據資料），與前經實體
    裁定駁回之聲請是否一致加以判斷，實質相同之事由與證據
    ，不因聲請意旨陳以不同之說詞或論點，即謂並非同一事實
    原因。
四、經查：聲請人聲請意旨㈠關於原確定判決系爭本票正面記載
    共同發票人，是否涉及偽造有價證券罪部分、聲請意旨㈡、㈢
    關於證人虛偽陳述，應傳喚證人重新調查證據部分、聲請意
    旨㈣關於聲請人個人身體狀況部分，經調閱聲請人相關裁判
    書後得知聲請人曾以同一原因事實及證據方法向本院聲請再
    審，經本院審酌後，認與得為再審之理由並不相符，而分別
    以109年度聲再字第51號裁定、109年度聲再字第115號裁定
    駁回其再審聲請，有該刑事裁定在卷可佐。而本件聲請再審
    意旨僅係再次舖陳前所主張內容，此與聲請人前次聲請再審
    之事由完全相同，即屬同一事實之原因，依法當不許更以同
    一原因聲請再審，故聲請人此部分之聲請違反刑事訴訟法第
    434條第3項之規定，自屬不合法而應予駁回。
五、又109年1月8日修正公布，同年月10日施行之刑事訴訟法增
    訂第429條之2前段規定，聲請再審之案件，除顯無必要者外
    ，應通知聲請人及其代理人到場，並聽取檢察官及受判決人
    之意見。其立法意旨係為釐清聲請再審是否合法及有無理由
    ，故除顯無必要者外，如依聲請意旨，從形式上觀察，聲請
    顯有理由而應裁定開始再審；或顯無理由而應予駁回，例如
    提出之事實、證據，一望即知係在原確定判決審判中已提出
    之證據，經法院審酌後捨棄不採，而不具備新規性之實質要
    件，並無疑義者；或顯屬程序上不合法且無可補正，例如聲
    請已逾法定期間、非屬有權聲請再審之人、對尚未確定之判
    決為聲請、以撤回或法院認為無再審理由裁定駁回再審聲請
    之同一原因事實聲請再審等，其程序違背規定已明，而無需
    再予釐清，且無從命補正，當然毋庸依上開規定通知到場聽
    取意見之必要，庶免徒然浪費有限之司法資源（最高法院10
    9年度台抗字第401號刑事裁定意旨參照）。本件再審聲請既
    因程序不合法而駁回，參酌上開說明，本件應無踐行通知再
    審聲請人、代理人到場並聽取檢察官意見等程序之必要，附
    此敘明。　　
六、據上論斷，應依刑事訴訟法第433條裁定如主文。
中　　華　　民　　國　　111 　年　　6 　　月　　29　　日
            刑事第十一庭　審判長法　官　張  意  聰
                                法　官　陳  慧  珊
                                法　官　田  德  煙
以上正本證明與原本無異。
如不服本裁定，得於收受送達後五日內向本院提出抗告書狀（須
附繕本）。因疫情而遲誤不變期間，得向法院聲請回復原狀。

                                書記官  陳  志  德
　　　　　　　　　　　　　　　　
中　　華　　民　　國　　111 　年　　6 　　月　　30　　日